臺灣新北地方法院行政訴訟判決
                                   110年度交字第761號

原      告  蔡志雄
訴訟代理人  陳雅萍  律師
被      告  新北市政府交通事件裁決處
                    設新北市○○區○○路0段000號2樓
代  表  人  李忠台（處長）
                    住同上
訴訟代理人  黃曉妍  律師
上列當事人間因交通裁決事件，原告不服被告民國110年10月6日
新北裁催字第48-C00000000號裁決，向本院提起行政訴訟，本院
判決如下：
　　主　文
一、原告之訴駁回。
二、訴訟費用新臺幣參佰元由原告負擔。
　　事實及理由
一、爭訟事實概要：緣原告駕駛所有車牌號碼000-000號普通重
    型機車（下稱系爭機車）於民國109年12月15日18時30分許
    ，行經新北市○○區○○路000號前時，有「機車駕駛人夜晚不
    依規定使用頭燈」之違規行為，並撞及適於該處處理另案交
    通事故（下稱前交通事故）而在執行勤務中之新北市政府警
    察局金山分局（下稱金山分局）員警黃ｏｏ，致黃ｏｏ受有頭頸
    部外傷、肢體與軀幹多處挫傷、腦震盪、頸部脊髓損傷、頭
    頸部/髖部/右上肢及下背挫傷、下背部挫傷合併第4,5腰椎
    椎間盤突出、右大腿、髖部、雙側膝蓋挫傷，及頸椎挫傷、
    頸椎第三四節脊髓損傷、疑似頸部揮鞭症候群之傷害，而有
    「撞傷正在執行勤務中之員警」之違規行為，經金山分局於
    110年1月5日分別填製新北警交字第C00000000號舉發違反道
    路交通管理事件通知單（未使用頭燈部分）、新北警交字第
    C00000000號舉發違反道路交通管理事件通知單（撞傷值勤
    員警部分，下稱系爭舉發通知單）逕行舉發，記載應到案日
    期為110年2月18日前，並移送被告處理。原告於110年2月3
    日就系爭舉發通知單提出違規申訴，經金山分局查明陳述情
    節及違規情形後，以110年2月20日新北警金交字第11042731
    63號函回覆原告。被告調查認定原告有上開違規事實後，即
    於110年10月6日依道路交通管理處罰條例第61條第1項第3款
    、第2項及違反道路交通管理事件統一裁罰基準表等規定，
    以110年10月6日新北裁催字第48-C00000000號違反道路交通
    管理事件裁決書（下稱原處分），裁處原告罰鍰新臺幣（下
    同）9萬元，吊銷駕駛執照，並應參加道路交通安全講習。
    原告不服，遂提起本件行政訴訟。
二、原告起訴主張及聲明：
　㈠、原告主張要旨：
　⑴、原告於前揭時地騎乘系爭機車，當時原告於該路口行向號
      誌轉為綠燈時起步慢速經過，行經路口路中突見一黑影，
      原告反應不及而撞上，方知該黑影即為手持黑傘在路口處
      理前交通事故之員警黃ｏｏ。因事發時已係夜間且該時下雨
      ，天色昏暗、視線不佳，警車雖於路旁閃燈，然黃ｏｏ站在
      路中間拍照，原告無從由路旁閃燈警車得知此事，且黃ｏｏ
      身著之黑色雨衣雖有反光線2條，但為手持之黑色雨傘遮
      住，無法看見反光部分，現場並無任何警示、指揮及安全
      措施，雖原告開有機車後燈，然依現場狀況，原告無從知
      悉係員警在執行勤務中，然原處分應以駕駛人知悉或可得
      而知員警正在執行勤務為前提，故難認原告有原處分所認
      之違規情事。
　⑵、按依道路交通事故處理規範「十、處理人員抵達現場，應
      先保護現場：（一）將車輛停於適當位置，打開警示燈提
      醒來往人、車注意。（二）在現場適當距離處，置放明顯
      標識，警告通行車輛，並於周圍設置警戒物；夜間應使用
      反光標誌或警示燈號，保護現場及處理人員安全…十一、
      現場道路，應予適當管制、疏導人、車通行，注意下列事
      項…」，本案員警既係在處理先前同一路口所發生之車禍
      案件，即應依上述規範將車輛於適當位置打開警示燈，並
      於現場適當距離處置放明顯標誌、警告通行車輛，黃ｏｏ處
      理之前交通事故應在路邊，然其卻至路中間進行拍照，其
      行為應不在處理前交通事故範圍。
　⑶、原處分所據裁罰條款於107年6月13日修法理由略為：「對
      於抗拒執行交通勤務之警察或依法令執行交通稽查人員之
      稽查，因而引起傷害或死亡或撞傷執勤人員提高罰則」，
      故應以對依法執行交通勤務之警察抗拒值勤，進而撞傷值
      勤人員，始符合構成要件，然原告並無抗拒警察執勤而撞
      傷警察之情事，所為裁罰與處罰條款未符而有違誤。
　⑷、原告訴訟代理人於111年3月28日具狀補充略以：
　①、依在場見證人許ｏｏ109年12月15日談話紀錄表「當時我看到
      有幾位警察在幫他測繪路面，現場處理完畢幾位警察陸續
      離開，被撞員警跟我說先拍我自小客車車損，然後幫我做
      酒測，當時我的自小客車停在路邊停車格，他在圍繞我的
      車子拍車損，後來他站在一般車道往石門方向靠近雙黃線
      部分遠距離側拍，我在看他拍照時，有一台機車從中山路
      直行過來往石門方向沒有繞過處理員警直接側拍發生事故
      ….當時雨天…路燈照明不清楚且下雨很大昏暗(詳本案卷第
      115頁) 」，可見當時警車及員警係在路旁處理交通事故
      ，事故車輛亦停放在路邊停車格，現場雖有警車，然係停
      放路旁，員警係為遠距離拍攝前車車輛，而在現場處理完
      畢後逕行站在一般車道路中間(靠近雙黃線處)拍照，故現
      場雖有警車警示燈閃爍，然僅係在路旁，原告無從依路旁
      停有警車，而得預見會有員警站在路中間拍攝照片。
 .②、被告雖主張員警穿有反光雨衣，然員警當時手持黑色雨
      傘，已身體大部已遭黑色雨傘遮住，證人亦表示「路燈照
      明不清楚且下雨很大昏暗」，依該時狀況，即便員警穿有
      反光雨衣，原告亦無從據此查知員警站在路中間拍攝照
      片。
  ③、依上述在場見證人之證述內容亦可得知員警原係在路旁
       處理交通事故，在處理完畢後為拍攝遠距離側拍照片而
       跑到道路中間，員警站立範圍並無放置任何警戒物或警
       示燈號，原告確實無法依現場狀況獲悉道路中央有員警
       在拍攝照片。
  ④、原告並非未開車頭燈，而係未察覺車頭燈壞掉，此由卷附
      編號44號照片(本卷第163頁)，原告車後燈於行駛間仍有
      亮燈可稽，然原告機車車頭燈未亮屬實，故原告就機車車
      頭燈未亮而遭裁罰並未異議。原告當時係綠燈燈亮剛啟動
      經過路口即撞擊在路中間之員警，並無超速，自無疏未減
      速慢行之疏失。
  ⑤、原告對於於本案交通事故涉有過失乙情並無爭執，然即便
      原告涉有疏失，亦非代表原處分裁罰具合法性。蓋本案裁
      罰依據為道路交通管理處罰條例第61條第1項第3款「撞傷
      正在執行勤務中之警察，致人受傷」，本案現場並未無放
      置任何警戒物或警示燈號，亦無依道路交通事故處理規範
      並於現場適當距離處置放明顯標誌、警告通行車輛，且夜
      間亦無使用反光標誌或警示燈號保護處理人員安全，被告
      對於現場跡證得讓原告獲悉該處有正在執行職務中之警察
      並未舉證，原處分自不因原告設有交通過失而合法。
  ⑥、再者，若依見證人許聰德所述，該時交通事故已處理完畢
      處理員警已陸續離去，本案遭撞員警係為拍照而續留現場
      ，則該時是否得謂員警係「正在執行勤務中」而該當道路
      交通管理處罰條例第61條第1項第3款之要件亦有可議，併
      此敘明。
　㈡、原告聲明：⑴原處分撤銷；⑵訴訟費用由被告負擔。
三、被告答辯及聲明：
㈠、被告答辯要旨：
⑴、查警車行車紀錄器影像、公車行車紀錄器影像(被證5、附件
    一「10912DY0000000_00000000000000000.MP4」、「0000-0
    00U5_2020公車.mkv」)，員警於金山區中山路265號前處理
    交通事故，自後方公車行車紀錄器影片(附件一「0000-000U
    5_2020公車.mkv」)畫面18:35:07處可見，警車閃爍警示燈
    以警示後車，路口燈號變換為綠燈後，系爭機車自公車左側
    騎乘通過，於18:35:29處可見另一台警車亦停放車道閃爍警
    示燈，具一般智識能力之駕駛人於行經該處時應會減速慢行
    ，並注意車前狀況；另於警車行車紀錄器影像亦可見(附件
    一「10912DY0000000_00000000000000000.MP4」)，原告騎
    乘機車至路口行穿線時，員警已站立於車道中處理交通事故
    勤務，非原告指稱突然竄出，故雖當時天氣為陰雨天，但已
    有兩輛警用車輛於該車道閃爍警示燈，員警亦身著反光雨衣
    ，違規行為當時並無任何足使駕駛人無從看見警員之因素。
⑵、參道路交通事故初判分析研判表(被證5)，系爭交通事故之肇
    因為二，駕駛人不依規定使用燈光(前違規行為)與疏未減速
    慢行做隨時停車之準備，且原告於申訴書(被證2)中就騎乘
    車輛未依規定開頭燈並不爭執，職此，足證原告駕駛車輛時
    並未盡道路交通安全規則第94條第3項所訂之注意義務，於
    應注意車前狀況而能注意卻疏未注意之情形下造成本件違規
    ，原告自應就本件違規承擔違反行政法上義務之效果，被告
    據此作成裁罰，於法並無不合。
⑶、原告既為合法考領機車駕駛執照之人，有機車車籍查詢資料
    及駕駛人基本資料（被證6）為憑，其對上述規定應知之甚
    詳，並應確實遵守，是原告前揭所述，無非單方所執之詞，
    委無足取。綜上所述，本件原告之訴為無理由，請判決如被
    告之聲明以維法紀
㈡、被告聲明：⑴原告之訴駁回；⑵訴訟費用由原告負擔。
四、爭執事項：
㈠、原告撞傷黃ｏｏ之現場是否有足夠警示，使原告知悉或可得而
    知有員警正在執行勤務中？
㈡、原告並無抗拒警察執勤而撞傷警察之情事，是否符合道路交
    通管理處罰條例第61條第1項第3款構成要件？　　
五、本院之判斷：
㈠、前提事實：
　　上開事實，除爭執事項外，為原告所不爭執，且有新北市政
    府警察局新北警交字第C00000000號舉發違反道路交通管理
    事件通知單及送達資料、原告申訴書、金山分局110年2月20
    日新北警金交字第1104273163號函、新北裁催字第48-C0000
    0000號違反道路交通管理事件裁決書及送達證書、金山分局
    110年12月2日新北警金交字第1104291533號函附之新北市政
    府警察局交通警察大隊金山分隊勤務分配表、金山分局警員
    職務報告、道路交通事故現場圖、道路交通事故調查報告表
    ㈠㈡、談話紀錄表、現場監視錄影器畫面翻拍照片、案發地點
    道路照片、原告騎乘機車照片、警車與公車行車紀錄器擷取
    照片、GOOGLE地圖實景畫面、國立臺灣大學醫學院附設醫院
    金山分院診斷證明書2份、亞東紀念醫院診斷證明書、長庚
    醫療財團法人基隆長庚紀念醫院診斷證明書2份、瑞生診所
    診斷證明書、道路交通事故初步分析研判表、採證光碟、機
    車車籍查詢資料及駕駛人基本資料（見本院卷第75頁至第20
    9頁）等附卷可憑，此事實應堪認定。
㈡、應適用之法令：
　⒈道路交通安全規則第2條第1項第1款：「本規則用詞，定義如
    下：一、汽車：指在道路上不依軌道或電力架線而以原動機
    行駛之車輛（包括機車）」。
　⒉道路交通管理處罰條例第42條：「汽車駕駛人，不依規定使
    用燈光者，處新臺幣1,200元以上3,600元以下罰鍰」。
　⒊道路交通管理處罰條例第61條第1項第3款：「汽車駕駛人，
    駕駛汽車撞傷正在執行勤務中之警察或依法令執行指揮交通
    及交通稽查任務人員者，吊銷其駕駛執照」。
　⒋道路交通管理處罰條例第61條第2項：「汽車駕駛人，駕駛汽
    車有前項第2款、第3款情形之一者，並處新臺幣90,000元以
    上150,000元以下罰鍰及施以道路交通安全講習」。
　⒌「本細則依道路交通管理處罰條例第92條第4項規定訂定之」
    、「處理違反道路交通管理事件之程序及統一裁罰基準，依
    本細則之規定辦理。前項統一裁罰基準，如附件違反道路交
    通管理事件統一裁罰基準表」，違反道路交通管理事件統一
    裁罰基準及處理細則第1條、第2條第1項、第2項分別亦有明
    定，是違反道路交通管理事件統一裁罰基準及處理細則即係
    基於法律之授權所訂定，而該處理違反道路交通管理事件之
    統一裁罰基準（即「違反道路交通管理事件統一裁罰基準表
    」）已考量「違反事件」、「法條依據」、「法定罰鍰額度
    或其他處罰」、「違規車種類別或違規情節」、「期限內繳
    納或到案聽候裁決者」、「逾越應到案期限30日內，繳納罰
    鍰或到案聽候裁決者」、「逾越應到案期限30日以上60日以
    內，繳納罰鍰或到案聽候裁決者」、「逾越應到案期限60日
    以上，繳納罰鍰或逕行裁決處罰者」等因素，作為裁量之標
    準，並未違反授權之目的及裁量權之本質，是其不僅直接對
    外發生效力，且被告亦應受其拘束而適用之。
㈢、原告主張意旨略以：「閃爍警示燈之警車停放於路邊，然黃ｏ
    ｏ係於路中處理勤務，且其身穿上有反光條之雨衣亦為其手
    持雨傘所遮蔽，現場並無警示與安全措施，原告無從知悉有
    員警正執行勤務中」等語置辯。惟查：
⑴、原告主張其車後燈有亮，對於未使用頭燈乙事有所爭執，然
    本院於111年3月28日當庭勘驗監視器之影像光碟，經兩造觀
    看影像並查閱檢視光碟紀錄後，確認內容相符，依勘驗結果
    顯示：「中正路6號往民生路方向前景：一、109 年12月15
    日下午18時27分45-59 秒，原告所騎乘之系爭機車沿著中山
    路從慢車道跨到快車道，向中山路跟中正路口前進，警車停
    在路口道路的右側分隔線位置內，警車警示燈有閃亮。二、
    109 年12月15日下午18時28分00秒，原告所騎乘的系爭機車
    從警車左側經過，距離警車位置大概2 、3 公尺。原告所騎
    乘的系爭機車沒有顯示頭燈。」，警車停在路口道路右側分
    隔線位置內，且警示燈有閃亮，原告騎乘機車從警車左側經
    過，該機車並未顯示頭燈等情，此有上開勘驗筆錄1份在卷
    可稽（見本院卷第244頁至第245頁）；又依警車與公車行車
    紀錄器及監視器擷取照片，亦可明確見得系爭機車頭燈並未
    亮起等情（見本院卷第155頁至第165頁）；復參金山分局員
    警職務報告載明：原告騎乘機車夜晚未開啟頭燈，以致原告
    視野不佳等語（見本院卷第97頁），足見原告於案發前騎乘
    系爭機車時並未依規定使用頭燈，未盡道路交通管理處罰條
    例第42條之注意義務而有過失。
⑵、又依勘驗筆錄「警車前方行車記錄器：一、播放時間03秒，
    原告所騎乘的系爭機車出現在中山路265號前的斑馬線位置
    。二、播放時間04秒，原告所騎乘的系爭機車越過斑馬線，
    警方所站立的位置在原告的前方約五公尺距離，畫面並未顯
    現有警備車，但原告的右前方有停置一輛汽車。三、播放時
    間05秒，原告所騎乘的系爭機車距離員警約一公尺位置。四
    、播放時間06秒，原告所騎乘的系爭機車撞擊到員警。」，
    可見警車停在路口道路右側分隔線位置內，且警示燈有閃亮
    ，原告騎乘機車從警車左側經過；原告騎乘機車越過斑馬線
    ，員警站立位置在原告前方約5公尺等情，此有上開勘驗筆
    錄在卷可參（見本院卷第244頁至第245頁）；又參金山分局
    110年12月2日新北警金交字第1104291533號函，亦載明黃ｏｏ
    當時穿著警用反光背心，雖手持雨傘，然並未遮擋警用反光
    雨衣，且現場前方約5公尺處放置巡邏車，並開啟警示燈以
    警示該路段通行人車注意等語（見本院卷第93頁），亦與證
    人黃ｏｏ於道路交通事故談話中表示：伊當時有將巡邏車開啟
    警示燈放於路口安全警戒，且其身著警用反光雨衣值勤等語
    相符（見本院卷第113頁），可知警車原停於前交通事故前
    方5公尺，嗣請其事故車移置已距離警車明顯超過5公尺，足
    認前交通事故現場前方5公尺處業經執勤員警安置閃爍警示
    燈之警車，於事故現場值勤之黃ｏｏ亦身著上有反光條2條且
    未經遮蔽之警用反光雨衣，應足使參與道路交通者在抵達該
    現場前即足辨識前有員警執勤中，顯見已有充足之警示與安
    全措施。復衡原告亦曾於交通事故談話中自陳：伊在路口有
    看見警車的警示燈，所以伊騎車就偏左等語（見本院卷第11
    1頁），益徵員警已於該處設置充分之警示，原告亦得據此
    辨識該警示之作用並採取適當應對，是其所稱現場並無警示
    與安全措施，原告無從知悉或預見有員警站在路中間拍攝照
    片執行勤務等語，洵不足採。
⑶、按違反行政法上義務之行為非出於故意或過失者，不予處罰
    ，行政罰法第7條第1項定有明文，亦即違規行為人違反道路
    交通管理處罰條例第61條第2項之行政法上義務行為，應以
    其具有故意或過失為前提。查原告有夜晚不依規定使用頭燈
    之違規行為，已如前述，且處理前交通事故之員警黃ｏｏ亦已
    於該處設置閃爍警示燈之警車，並著有警用反光雨衣等警示
    與安全設備等情，亦如前述。審酌原告合法考領有機車駕駛
    執照，且具充分之智識經驗，衡情應得自該警車之警示燈預
    見前方有應予注意之情事，並得自黃ｏｏ身著之警用雨衣知悉
    該處正有員警執行勤務當中，而有足夠之距離與時間採取必
    要安全措施，卻撞及執行勤務之黃ｏｏ致其成傷。參以黃ｏｏ於
    事故談話中表示：伊站在車旁進行該部車輛車損拍照時，突
    遭對方機車迎面而來撞擊等語（見本院卷第113頁）；訴外
    人即見證人許ｏｏ亦於事故談話中陳稱：伊在看員警拍照時，
    有一台機車沒有繞過處理員警直接側撞發生事故等語（見本
    院卷第115頁），可知原告騎乘系爭機車直接撞上黃ｏｏ，而
    無任何剎車或減速慢行以閃避黃ｏｏ之行為，又現場當時為夜
    間、天候雨，亦有道路交通事故調查報告表㈠、現場監視錄
    影器畫面翻拍照片及警車與公車行車紀錄器擷取照片附卷可
    按（見本院卷第105頁、第119頁至第127頁、第155頁至第16
    5頁），可知當時光線稍嫌不足，原告又有未依規定使用頭
    燈之行為，衡情對其辨識車前狀況應有相當影響，難認其就
    撞傷執行勤務中之黃ｏｏ並無過失。再參金山分局110年12月2
    日新北警金交字第1104291533號函及新北市政府警察局道路
    交通事故初步分析研判表，均認原告不依規定使用燈光具有
    過失（見本院卷第93頁、第201頁），益徵原告違反道路交
    通管理處罰條例第61條第2項行政法上義務之行為具有過失
    甚明。
⑷、綜上，原告騎乘機車過失撞傷正處理交通事故之員警黃ｏｏ乙
    情，事屬甚明。縱認原告並非蓄意亦難解免有應注意能注意
    而疏未注意之過失而違反「撞傷正在執行勤務中之警察」行
    政法上義務之違規行為，是被告據之乃以原處分裁罰原告前
    揭處罰內容，觀諸前開規定，依法洵屬有據。
㈣、至原告雖主張黃ｏｏ處理之前交通事故應在路邊，然其卻至路
    中間進行拍照，其行為應不在處理前交通事故範圍等語，然
    參上開本院勘驗筆錄，可知原告騎乘機車越過斑馬線，警方
    站立於原告前方約5公尺距離，原告右前方停置有汽車1輛等
    情（見本院卷第245頁），佐以黃ｏｏ於事故談話中表示：伊
    當時在處理前交通事故，伊請當事人將小客車移至停車格內
    ，伊進行該部車輛車損拍照等語（見本院卷第113頁），及
    許聰德於事故談話中陳稱：當時黃ｏｏ在處理伊的車禍，其跟
    伊說先拍伊車之車損，伊車輛停在路邊停車格等語（見本院
    卷第115頁），均可知黃ｏｏ當時係在路中間拍攝停放於路邊
    停車格內前交通事故車輛之車損照片，以保全該交通事故之
    相關證據，核屬處理前交通事故之範圍內，而屬正在執行勤
    務之行為，是原告主張黃ｏｏ並非在處理前交通事故云云，自
    無足採。
㈤、另原告亦主張原處分所據裁罰條款之修法理由係為提高抗拒
    執行勤務之警察因而撞傷執勤人員之罰則，而其並無抗拒警
    察執勤而撞傷警察之情事，所為裁罰與處罰條款未符等語。
    衡原處分所據裁罰條款確於107年6月13日修正，修正理由並
    明揭為「對於抗拒執行交通勤務之警察或依法令執行交通稽
    查人員之稽查，因而引起傷害或死亡或撞傷執勤人員提高罰
    則」，然觀諸該次修正，主要聚焦於該條第2項，並提高罰
    鍰額度與增加施以道路交通安全講習等裁罰效果，而未就違
    規行為之構成要件進行調整；又該規定只須駕駛汽車撞傷正
    執行交通勤務中之警察即為已足，無論重傷或輕微傷害均應
    包括在內，揆其立法旨趣乃為保障執行交通勤務警員之安全
    ，故令汽車駕駛人負特別之注意義務（司法院(73)廳刑一字
    第542號函參照），蓋警察執行交通勤務，即得使道路持續
    順暢通行，同時預防因個別交通違規所致之車禍傷亡，而具
    有交通上之重大公益性，然交通警察執勤位於車道範圍，就
    己身之安全事宜即無暇顧及，故立法者衡量私益與公益之取
    捨，乃課予駕駛人使用道路之特別注意義務，並就不保持適
    當距離而仍撞傷正執行交通勤務中警察之駕駛人，一律課予
    相同之裁罰效果。由此觀之，該條款所處罰之違規行為並不
    以達直接抗拒執勤而撞傷警察之強度為必要，僅須單純撞傷
    執行勤務中之警察即屬違反該行政法上特別注意義務之違規
    行為，故原告此項主張，容有未洽，尚不足採。
六、本件判決基礎已經明確，兩造其餘的攻擊防禦方法與訴訟資
    料，經本院斟酌後，核與判決結果不生影響，無一一論述之
    必要，一併說明。
七、結論：原處分均無違誤，原告訴請撤銷為無理由，應予駁回
    。本件第一審裁判費300元，應由敗訴之原告負擔，所以確
    定如主文第2項所示。
八、依行政訴訟法第195條第1項後段、第236條、第98條第1項前
    段、第237條之8第1項、第237條之9第1項，判決如主文。
中　　華　　民　　國　　111 　年　　4 　　月　　13　　日
　　　　　　　　　行政訴訟庭　法　官　陳伯厚
如不服本判決，應於判決送達後20日內，向本院提出上訴狀，上
訴狀並應記載上訴理由，表明關於原判決所違背之法令及其具體
內容或依訴訟資料可認為原判決有違背法令之具體事實，並繳納
上訴費新臺幣750元。其未表明上訴理由者，應於提出上訴後20
日內向本院補提理由書（上訴狀及上訴理由書均須按他造人數附
繕本），如逾期未提出上訴理由書者，本院毋庸再命補正，由本
院逕以裁定駁回上訴。
                              書記官  陳柔吟　　
中　　華　　民　　國　　111 　年　　4 　　月　　14　　日